【裁判字號】    99,重抗,4
【裁判日期】    990114
【裁判案由】    清償貸款
【裁判全文】
臺灣高等法院臺南分院民事裁定  99年度重抗字第4號
抗  告  人  華南商業銀行股份有限公司
法定代理人  甲○○
代  理  人  己○○
相  對  人  炬岡企業有限公司
兼法定代理  乙○○
人
相  對  人  乙○○
            戊○○○
            丙○○
            丁○○
上列抗告人因與相對人等間請求清償貸款事件，對於中華民國98
年12月23日臺灣臺南地方法院98年度重訴字第199號裁定提起抗
告，本院裁定如下：
    主  文
抗告駁回。
抗告訴訟費用由抗告人負擔。
    理  由
一、本件聲明及抗告意旨略以：原審法院受理98年度重訴字第19
    9號抗告人即原告與相對人即被告炬岡企業有限公司、乙○
    ○、戊○○○、丙○○、丁○○等間請求清償貸款事件，經
    原審法院受理並判決確定在案。但判決理由中所表示之意思
    ，於判決主文中漏未表示者，亦屬顯然錯誤。茲因抗告人書
    寫該狀之際，一時匆促，將「訴之聲明」欄一被告（指相對
    人，下同）等應連帶給付原告（指抗告人，下同）新台幣
    ...中遺漏『連帶』二字致與事實發生歧異;但抗告人在庭上
    及引述「事實及理由」欄之說明及保證書、狀紙上，皆有言
    明及明示相對人等人皆應負連帶給付保證責任。而原審民事
    判決之內文「事實及理由」欄二之(一)、被告乙○○、戊○○
    ○、丙○○、丁○○等於民國（下同）97年11月20日出具保
    證書，「連帶」保證被告即主債務人炬岡企業有限公司對原
    告即債權人現在(包括過去所負現在尚未清償之債務)及將來
    於保證書第1條所負之債務範圍內以新台幣（下同）壹億貳
    仟萬元整為限額(含本金及其利息、遲延利息、違約金、損
    害賠償及其他從屬於主債務之負擔)保證人即被告願與主債
    務人負連帶清償之責任。及二之(三)、欄:綜上所述....為此
    ，原告依消費借貸契約及連帶保證契約之法律關係，請求被
    告負「連帶」清償之責任等情。依最高法院41年台抗字第66
    號裁判要旨:判決如有誤寫、誤算或其他類此之顯然錯誤者
    ，法院得隨時以裁定更正之，民事訴訟法第232條第1項定有
    明文，故判決理由中所表示之意思，於判決主文中漏未表示
    者，亦屬顯然錯誤。為此，抗告人請求廢棄原裁定，將上開
    遺漏之處予以更正等語。
二、按「按判決有誤寫、誤算或其他類此之顯然錯誤者，法院始
    得以裁定更正之。」民事訴訟法第232條第1項規定甚明。又
    所謂顯然錯誤，係指裁判中所表示者與法院本來之意思顯然
    不符者而言。若裁判並無誤寫誤算，而當事人遽請更正，自
    屬無從予以准許。
三、茲查，本件抗告人對於相對人炬岡企業有限公司、乙○○、
    戊○○○、林佳誡、丁○○等人請求清償貸款事件，依其訴
    狀所主張之訴訟標的固為消費借貸契約及連帶保證契約之法
    律關係，惟觀其訴之聲明所請求者為:「被告等應給付原告
    新台幣貳仟零陸拾玖萬伍仟元整及美金捌拾玖萬伍仟捌佰肆
    拾元壹角整，及詳如附表一、附表二所示之本金、利息、違
    約金，得按清償時，聲請人牌告即期匯率折算新台幣給付」
    ，有抗告人98年8月6日民事起訴狀附卷可稽（見原審98年度
    重訴字第199號卷第14頁）。且在第一審最後言詞辯論終結
    時抗告人陳稱「訴之聲明如起訴狀所載」（見同上卷第58頁
    ），而原審法院依抗告人主張之訴訟標的及訴之聲明範圍內
    ，為抗告人全部勝訴之判決(下稱本案判決)，足見本案判決
    主文所表示者與法院本來之意思相符，並無誤寫、誤算或其
    他類此之顯然錯誤者，從而當事人遽請更正，自屬無從予以
    准許。原審裁定因而駁回抗告人更正之聲請，於法並無不合
    。至於抗告人於原審所為訴之聲明是否僅用語錯誤而遺漏『
    連帶』二字？原審法院是否未行使闡明權予以探求其聲明之
    真意，致本案判決發生漏判，能否予以補充判決？則屬另一
    問題，須依其他法律途徑解決，非聲請更正裁定所能為之。
    基上，抗告意旨指摘原裁定有不當之處，求予廢棄原裁定，
    為無理由，應予駁回。
四、本件事證已臻明確，其餘抗告理由不影響本件裁定之結果，
    毋庸一一再予論述之必要，併予敘明。
五、據上論結，本件抗告為無理由，爰依民事訴訟法第449條第1
    項、78條、第495條之1第1項，裁定如主文。
中    華    民    國    99    年    1     月    14    日
                  民事第三庭    審判長法  官  黃崑宗
                                      法  官  蘇重信
                                      法  官  王浦傑
上為正本係照原本作成。
本裁定除以適用法規顯有錯誤為理由外，不得再抗告。如提出再
抗告，應於收受送達後10日內委任律師為代理人向本院提出再抗
告狀（須附繕本），並繳納再抗告費新台幣1千元。
中    華    民    國    99    年    1     月    14    日
                                      書記官  廖英琇
【附記】
民事訴訟法第495條之1第2項準用同法第466條之1第1、2項規定
：
(1)對於第二審判決上訴，上訴人應委任律師為訴訟代理人。但上
  訴人或其法定代理人具有律師資格者，不在此限。
(2)上訴人之配偶、三親等內之血親、二親等內之姻親，或上訴人
  為法人、中央或地方機關時，其所屬專任人員具有律師資格並
  經法院認為適當者，亦得為第三審訴訟代理人。
民事訴訟法第466條之2第1項：
  上訴人無資力委任訴訟代理人者，得依訴訟救助之規定，聲請
  第三審法院為之選任律師為其訴訟代理人。

司法院資訊處製作；財團法人民間司法改革基金會備份。
